【裁判字號】    96,交聲,436
【裁判日期】    970714
【裁判案由】    聲明異議
【裁判全文】
臺灣臺南地方法院交通事件裁定         96年度交聲字第436號
移送機關    交通部公路總局嘉義區監理所麻豆監理站
異議人即    甲○○
受處分人
上列受處分人因違反道路交通管理處罰條例案件，對於交通部公
路總局嘉義區監理所麻豆監理站民國九十六年五月十八日所為之
裁決處分（處分案號：麻監裁罰字第裁７５－Ｚ0000000
0號）聲明異議，本院裁定如下：
    主  文
原處分撤銷。
甲○○汽車駕駛人，駕駛汽車經測試檢定酒精濃度超過規定標準
，處吊扣駕駛執照壹年，並應接受道路交通安全講習。
    理  由
一、原處分意旨略以：異議人即受處分人甲○○（下稱異議人）
    於民國九十六年四月十五日三時三十分許，駕駛車牌號碼８
    Ｋ─３８０號營業一般大貨車（下稱８Ｋ─３８０號車），
    行經國道一路北上二九七點四公里處，並將該車停於路肩睡
    覺，於同日四時五十六分許，為國道公路警察局第四警察隊
    警員在該處發現異議人身上酒味甚濃，遂對異議人實施吐氣
    酒精濃度測試，測得其吐氣酒精濃度測定值達每公升零點六
    毫克，並於同日開立內政部警政署國道公路警察局公警局交
    字第Ｚ00000000號舉發違反道路交通管理事件通知
    單（下稱本件舉發通知單）予以舉發，並經原處分機關即交
    通部公路總局嘉義區監理所麻豆監理站（下稱原處分機關）
    以上揭違規事實屬實，於九十六年五月十八日依道路交通管
    理處罰條例（下稱處罰條例）第三十五條第一項第一款、第
    二十四條第一項第二款規定，以麻監裁罰字第裁７５－Ｚ0
    0000000號裁決書裁處異議人罰鍰新臺幣五萬二千五
    百元、吊扣駕照一年即十二個月，並施以道安講習（下稱原
    處分，又上開處分書之舉發違反法條欄漏列處罰條例第二十
    四條第一項第二款）。
二、聲明異議意旨略以：異議人於九十六年四月十五日凌晨一時
    許，駕駛８Ｋ─３８０號車從高雄沿國道一號北上，前往位
    於新營之客戶收貨，原本有帶啤酒、維士比要在休息站時喝
    ，然因錯過休息站，而新營之客戶在早上才能收貨，異議人
    遂於同日凌晨三時許將車停於國道一路北上二九七點四公里
    處之路肩，飲酒後休息睡覺，嗣才為警發現並進行吐氣酒精
    濃度測試，始見異議人之酒精濃度測定值達每公升零點六毫
    克，異議人並無在飲酒後，於酒精濃度超過規定標準之狀況
    下駕車，原處分容有不當，為此聲明異議請求撤銷原處分等
    語。
三、按駕駛汽車經測試酒精濃度超過規定標準者，處新臺幣一萬
    五千元以上六萬元以下罰鍰，並當場移置保管該汽車及吊扣
    其駕駛執照一年；又汽車駕駛人，有第三十五條第一項規定
    之情形者，應接受道路交通安全講習，處罰條例第二十四條
    第一項第二款、第三十五條第一項第一款分別定有明文。又
    汽車駕駛人飲用酒類後其吐氣所含酒精濃度超過每公升零點
    二五毫克者，不得駕車，道路交通安全規則第一百十四條第
    二款立有規定。經查：
  (一)內政部警政署國道公路警察局第四警察警員於九十六年四月
    十五日凌晨四時五十六分許，在國道一路北上二九七點四公
    里處之路肩，發現駕駛８Ｋ─３８０號車停於該處之異議人
    之身上酒味甚濃，遂對異議人實施吐氣酒精濃度測試，測得
    其吐氣酒精濃度測定值達每公升零點六毫克，並於同日開立
    本件舉發通知單予以舉發，並經原處分機關以上揭違規事實
    屬實而為原處分等情，有本件舉發通知單、國道公路警察局
    第四警察隊刑事案件報告書、酒精測定紀錄表及原處分各一
    份可稽。
  (二)異議人固主張如聲明異議意旨所述，然查：
  (1)異議人於警詢中即坦稱：「我於九十六年四月十四日大約中
    午十二時左右，在雲林縣口湖鄉過港村與三個朋友喝啤酒，
    總共喝了約十瓶，我喝了約三瓶，於九十六年四月十四日大
    約十六時許結束，十八時駕駛８Ｋ─３８０號大營貨車從雲
    林南下至高雄送貨，十五日凌晨二時從九如交流道北上欲至
    雲林，因為太累，才會於九十六年四月十五日凌晨三時三十
    分左右，停在國道一號公路北向二九七點四公里處之路肩休
    息睡覺」等語，且其因上開酒後駕車行為涉犯公共危險罪嫌
    ，經臺灣臺南地方法院檢察署檢察官以九十六年度偵字第六
    九００號偵查案偵查時，亦於偵查中對於酒後駕車而觸犯公
    共危險罪之犯行予以坦承，有該偵查案之九十六年五月九日
    偵訊筆錄可稽。
  (2)再者，高速公路之路肩乃供車輛故障時暫停待援，或供救護
    車、警車等執行緊急任務之通行使用，斷不可任意於高速公
    路之路肩停車飲酒，而茲生往來危險，此為眾所週知之理，
    且異議人除於本院調查中稱其本身在汽車駕訓班擔任教練，
    知悉飲酒後不能開車，亦不可在前開國道一號公路北向二九
    七點四公里處之路肩停車飲酒等語外，尚稱上開停車之地點
    ，因其有看指標而知距離新營交流道約十公里等語，則異議
    人十分清楚並不能在高速公路之路肩處停車飲酒，其縱有飲
    酒之需求，衡諸情理，當不致於選擇在不得任意停車且茲生
    往來危險之路肩處，為停車飲酒之地點，更況上開國道一號
    公路北向二九七點四公里處，與新營交流道僅約十公里之距
    離，車程僅約數分鐘，異議人大可駕車由新營交流道下高速
    公路後再停車飲酒，而避免在高速公路任意停車而衍生危險
    ，實無必須停在國道一號公路北向二九七點四公里處之路肩
    停車飲酒之理為是，則異議人主張其係停於該路肩處後，才
    開始飲酒並休息睡覺等語，顯與情理相違而無可為信。
  (3)此外，異議人因上開酒後駕車行為所涉公共危險罪之刑事案
    件，另經臺灣臺南地方法院檢察署檢察官以九十六年度偵字
    第六九００號偵查案偵查後，認為異議人確有觸犯刑法第一
    百八十五條之三所指服用酒類，不能安全駕駛動力交通工具
    而駕駛罪之罪嫌，然因該罪非屬法定本刑為死刑、無期徒刑
    或最輕本刑三年以上有期徒刑之罪，且被告坦承犯行，深表
    悔悟，參酌刑法第五十七條所列事項及公共利益之維護，故
    於九十六年五月十四日為緩起訴處分，緩起訴期間為一年，
    且異議人並應於處分確定日起三個月內，向「臺南觀護志工
    協進會」支付新臺幣五萬元，且該案經依職權送請再議後，
    業為臺灣高等法院臺南分院檢察署於九十六年五月二十五日
    以九十六年度上職議字第一八０一號處分書駁回再議而確定
    在案，惟因異議人並未依照上開緩起訴處分履行給付，經臺
    灣臺南地方法院檢察署檢察官撤銷上開緩起訴處分，並以九
    十六年度撤緩偵字第二二三號偵查案偵查後，聲請簡易判決
    處刑，經本院刑事庭以九十六年度交簡字第三六三七號刑事
    案審理後，認定異議人觸犯刑法第一百八十五條之三所指服
    用酒類，不能安全駕駛動力交通工具而駕駛罪，於九十六年
    十二月三十一日判處異議人罰金新臺幣五萬元、減為新臺幣
    二萬五千元，如易服勞役，以新臺幣一千元折算一日，並經
    上訴由本院刑事庭以九十七年度交簡上字第三八號案審理後
    ，於九十七年六月二十四日駁回上訴而確定在案等情，業經
    本院調閱本院刑事庭九十七年度交簡上字第三八號案卷查核
    無誤，益徵異議人確有飲用酒類後，在其吐氣所含酒精濃度
    超過每公升零點二五毫克之情形下猶仍駕車行駛之行為存在
    。
  (三)從而，異議人於飲用酒類後，在其吐氣所含酒精濃度超過每
    公升零點二五毫克之情形下，猶仍駕車行駛之違規事實，足
    堪認定，然查：
  (1)基於法安定性原則，行為人之一行為在同一制裁目的下，除
    處罰之種類不同，必須採用不同之處罰方法，以達處罰目的
    所必要者外，僅以一制裁為原則，不得重複處罰，若重複處
    罰，因將破壞法秩序之安定及違背人民之善意信賴，且逾越
    必要程度，超過行為人就該行為所應受之處罰，而違反比例
    原則。故行政罰法第二十六條：「一行為同時觸犯刑事法律
    及違反行政法上義務規定者，依刑事法律處罰之。但其行為
    應處以其他種類行政罰或得沒入之物而未經法院宣告沒收者
    ，亦得裁處之。前項行為如經不起訴處分或為無罪、免訴、
    不受理、不付審理之裁判確定者，得依違反行政法上義務規
    定裁處之。」規定，係行政罰法鑑於行政罰與刑罰同屬對於
    不法行為之制裁，且因刑罰之制裁功能強於行政罰，刑罰之
    處罰程序並較行政罰嚴謹等立論，揭示行政罰與刑罰間亦適
    用一行為不二罰原則，僅於刑罰不能達到相同或可代替之功
    能者為限，始得再加以行政處罰（如罰鍰以外之沒入或其他
    種類之行政罰，因兼具維護公共秩序之作用，為達行政目的
    ，行政機關仍得併予裁處，或者如前開條文第二項所示，已
    無一事二罰疑慮之情形時，得依違反行政法上義務之規定裁
    處）。
  (2)異議人固因於上揭時地，飲酒後吐氣酒精濃度超過標準而仍
    駕車於道路上行駛之行為，而該當處罰條例第三十五條第一
    項第一款之行政處罰規定，惟依前所述，異議人業因同一酒
    後駕車行為，另經本院刑事庭以九十六年度交簡字第三六三
    七號刑事案審理認定異議人觸犯刑法第一百八十五條之三所
    指服用酒類，不能安全駕駛動力交通工具而駕駛罪之罪，而
    於九十六年十二月三十一日判處異議人罰金新臺幣五萬元、
    減為新臺幣二萬五千元，如易服勞役，以新臺幣一千元折算
    一日，且上訴由本院刑事庭以九十七年度交簡上字第三八號
    案審理，於九十七年六月二十四日駁回上訴確定在案，則就
    異議人同一個酒後駕車，而同時該當處罰條例第三十五條第
    一項第一款之行政處罰規定以及觸犯刑法第一百八十五條之
    三之刑事犯罪之行為，既業經刑事判決判處罰金確定在案，
    揆諸前開一行為不二罰原則，自不宜再依處罰條例第三十五
    條第一項第一款規定，又科以與刑事罰金同為金錢處罰而種
    類相當之罰鍰，是原處分機關仍依該款規定，以原處分裁處
    異議人罰鍰，容有未洽，應由本院撤銷原處分，並依處罰條
    例第三十五條第一項第一款、第二十四條第一項第二款，諭
    知異議人如主文第二項所示之處罰，以茲適法。
四、據上論斷，應依道路交通案件處理辦法第二十條前段，裁定
    如主文。
中    華    民    國    97    年    7     月    14    日
                    交通法庭  法  官  陳威龍
以上正本證明與原本無異。
如不服本裁定，應於收受送達後5日內向本院提出抗告狀。（應
附繕本）
                              書記官  鄭吉裕
中    華    民    國    97    年    7     月    14    日


司法院資訊處製作；財團法人民間司法改革基金會備份。
